【裁判字號】    98,上訴,1044
【裁判日期】    980630
【裁判案由】    違反毒品危害防制條例
【裁判全文】
臺灣高等法院臺中分院刑事判決        98年度上訴字第1044號
上  訴  人  臺灣彰化地方法院檢察署檢察官
被      告  丙○○
                    （現另案於臺灣彰化監獄執行中）
上列上訴人因被告違反毒品危害防制條例案件，不服臺灣彰化地
方法院98年度訴字第120號中華民國98年3月30日第一審判決（起
訴案號：臺灣彰化地方法院檢察署97年度毒偵字第4574號），提
起上訴，本院判決如下：
    主  文
原判決撤銷。
丙○○施用第一級毒品，累犯，處有期徒刑柒月。
    犯罪事實
一、丙○○前於民國94年間，因施用毒品及竊盜等案件，經臺灣
    彰化地方法院先後以94年度訴字第916號、94年度易字第132
    4號、94年度員簡字第548號判決分別判處有期徒刑7月、4月
    、5月，合併定應執行有期徒刑 1年3月確定，入監執行後，
    於 95年11月7日縮刑期滿執行完畢；復於96年間，因施用第
    一級毒品案件，經臺灣彰化地方法院以96年度訴字第1271號
    判決判處8月，並減刑為有期徒刑4月確定，甫於96年12月24
    日易科罰金執行完畢。另其曾於94年間，因施用用毒品案件
    ，經臺灣彰化地方法院以94年度毒聲字第15號裁定送觀察、
    勒戒後，因無繼續施用毒品之傾向，於 94年2月17日執行完
    畢釋放，並由臺灣彰化地方法院檢察署檢察官以94年度毒偵
    字第 222號為不起訴處分確定。詎仍不知悔改，於前揭觀察
    、勒戒執行完畢釋放後 5年內，復基於施用第一級毒品海洛
    因之犯意，於97年11月10日晚上10時許，在其當時位於彰化
    縣永靖鄉○○村○○路○段166號之住處內，以將海洛因摻水
    混合後，以注射針筒注射體內之方式（該針筒業已丟棄），
    施用第一級毒品海洛因 1次。嗣因蕭貿圭供承曾經販賣海洛
    因予丙○○，彰化縣警察局田中分局警員因此合理懷疑丙○
    ○有施用毒品情事，而於97年11月11日中午12時37分，持臺
    灣彰化地方法院檢察署鑑定許可書帶同丙○○前往警局採尿
    ，送驗結果呈嗎啡陽性反應。
二、案經彰化縣警察局田中分局報告臺灣彰化地方法院檢察署檢
    察官偵查起訴。
    理  由
一、上開犯罪事實，業據被告丙○○於警詢及原審、本院審理時
    坦承不諱，且被告於97年11月11日為警採集之尿液，經送驗
    結果，確呈嗎啡陽性反應，此有彰化縣警察局田中分局委託
    檢驗尿液代號與真實姓名對照認證單及詮昕科技股份有限公
    司97年11月24日報告編號7B130249號濫用藥物尿液檢驗報告
    各1紙附卷可稽（見 97年度毒偵字第4574號卷第7頁、第8頁
    ），足認被告之自白與事實相符，堪以採信。又按犯毒品危
    害防制條例第10條施用第一、二級毒品之罪者，檢察官應先
    聲請法院裁定將被告令送勒戒處所觀察、勒戒，經觀察、勒
    戒後，認無繼續施用毒品傾向者，應即釋放，並為不起訴之
    處分或不付審理之裁定；認有繼續施用毒品傾向者，應由檢
    察官聲請法院裁定令入戒治處所施以強制戒治，且經觀察、
    勒戒或強制戒治執行完畢釋放後， 5年內再犯第10條之罪，
    檢察官應依一般刑事訴訟程序予以起訴論罪科刑，此觀諸毒
    品危害防制條例第 20條第1項、第2項、第23條第2項前段規
    定自明。本件被告前因施用毒品案件，經臺灣彰化地方法院
    以94年度毒聲字第15號裁定送觀察、勒戒後，因無繼續施用
    毒品之傾向，於 94年2月17日執行完畢釋放，並由臺灣彰化
    地方法院檢察署檢察官以 94年度毒偵字第222號為不起訴處
    分確定等情，有臺灣彰化地方法院檢察署刑案資料查註紀錄
    表及臺灣高等法院被告前案紀錄表各 1份存卷可考，其於前
    開觀察、勒戒執行完畢釋放後 5年內，再犯本件毒品危害防
    制條例第10條之罪，其事證明確，被告犯行洵堪認定，應依
    法論科。
二、核被告所為，係犯毒品危害防制條例第10條第1 項之施用第
    一級毒品罪。被告持有第一級毒品進而施用，其持有第一級
    毒品之低度行為，應為其施用第一級毒品之高度行為所吸收
    ，不另論罪。又被告有上開犯罪事實欄所載之犯罪科刑執行
    情形，有臺灣高等法院被告前案紀錄表在卷可按，其於有期
    徒刑之執行完畢後，5 年內故意再犯本件有期徒刑以上之罪
    ，為累犯，應依刑法第 47條第1項之規定加重其刑。再按自
    首以對於未發覺之罪投案而受裁判為要件，如案已發覺，則
    被告縱有投案陳述自己犯罪之事實，亦祇可謂為自白，不能
    認為自首（最高法院26年上字第 484號判例可資參照）；又
    按刑法第62條所謂發覺，並非以有偵查犯罪權之機關或人員
    確知其人犯罪無誤為必要，有確切之根據得為合理之可疑，
    而對犯罪行為人發生嫌疑時，即得謂為已發覺（最高法院72
    年台上字第 641號判例意旨參照）。查證人即承辦警員乙○
    ○於本院審理時到庭證稱：檢察官指揮書附了蕭貿圭的筆錄
    ，蕭貿圭有提到販賣海洛因給被告丙○○，依該筆錄內容我
    們才向檢察官聲請鑑定許可書，聲請鑑定許可書時已經懷疑
    被告施用毒品，後來我們帶被告回分局製作筆錄一併採尿等
    語。由上可知本件係因蕭貿圭供承販賣海洛因予被告，警員
    因此合理懷疑被告有施用毒品情事，遂持臺灣彰化地方法院
    檢察署鑑定許可書帶同被告前往警局採尿，依此，被告縱於
    警局自白施用毒品犯行，亦屬犯罪已發覺而不能構成自首，
    併此敘明。原判決認被告施用第一級毒品罪證明確而予論罪
    科刑，固非無見，惟原判決認被告構成自首，尚有未洽，檢
    察官上訴意旨指摘於此，為有理由。原判決既有上述可議之
    處，自屬無可維持，應由本院將原判決撤銷改判。爰審酌被
    告曾因施用毒品經送觀察、勒戒，仍未知警惕，再犯本案之
    罪，足見其雖經觀察、勒戒、強制戒治等治療程序，仍未徹
    底戒除惡習遠離毒害，顯未能善體國家設置觀察、勒戒及戒
    治機構機構，協助毒品施用者戒除毒害之良法美意，惟念及
    施用毒品本質上係戕害自身健康之行為，尚未嚴重破壞社會
    秩序或侵害他人權益，暨其犯罪之動機、目的、所生危害及
    犯罪後自首坦承犯行，犯後態度良好等一切情狀，量處如主
    文第 2項所示之刑，以示懲儆。至被告持以施用海洛因所用
    之注射針筒 1支，被告雖坦承為其所有，惟被告復陳稱該注
    射針筒業已滅失，且該針筒復未扣案，尚乏證據足資證明該
    針筒尚未滅失，為免執行困難，自不為沒收之諭知，附此敘
    明。
據上論斷，應依刑事訴訟法第369條第1項前段、第364條、第299
條第1項前段，毒品危害防制條例第10條第1項，刑法第11條前段
、第47條第1項，判決如主文。
本案經檢察官甲○○到庭執行職務。
中    華    民    國    98    年    6     月    30    日
            刑事第八庭  審判長法  官  羅  得  村
                              法  官  劉  榮  服
                              法  官  張  靜  琪
以上正本證明與原本無異。
如不服本判決應於收受送達後十日內向本院提出上訴書狀，其未
敘述上訴之理由者，並得於提起上訴後十日內向本院補提理由書
（均須按他造當事人之人數附繕本）「切勿逕送上級法院」。
                              書記官  陳  俞  豪
中    華    民    國    98    年    6     月    30    日
附錄本案論罪科刑法條全文：
毒品危害防制條例第10條
施用第一級毒品者，處 6 月以上 5 年以下有期徒刑。
施用第二級毒品者，處 3 年以下有期徒刑。


司法院資訊處製作；財團法人民間司法改革基金會備份。
